【裁判字號】    99,訴,183
【裁判日期】    990625
【裁判案由】    有關懲戒事務
【裁判全文】
高雄高等行政法院裁定
                                       99年度訴字第183號
原      告  乙○○即謝謝國際聯合律師事務所
被      告  臺灣臺中地方法院
代  表  人  戌○○院長
被      告  臺灣高等法院臺中分院
代  表  人  亥○○院長
被      告  臺灣苗栗地方法院
代  表  人  Ｍ○○院長
被      告  臺灣南投地方法院
代  表  人  Ｏ○○院長
被      告  臺灣彰化地方法院
代  表  人  Ｒ○○院長
被      告  ｊ○○
            ｅ○○
            ｍ○○
上列當事人間有關懲戒事務事件，原告提起行政訴訟，本院裁定
如下︰
    主  文
本件移送於臺中高等行政法院。
    理      由
一、按「對於公法人之訴訟，由其公務所所在地之行政法院管轄
    。其以公法人之機關為被告時，由該機關所在地之行政法院
    管轄。對於私法人或其他得為訴訟當事人之團體之訴訟，由
    其主事務所或主營業所所在地之行政法院管轄。」「前條以
    外之訴訟，由被告住所地之行政法院管轄，其住所地之行政
    法院不能行使職權者，由其居所地之行政法院管轄。」行政
    訴訟法第13條第1項、第2項、第14條第1項分別定有明文。
    次按「訴訟之全部或一部，法院認為無管轄權者，依原告聲
    請或依職權以裁定移送於其管轄法院。」為民事訴訟法第28
    條第1項所明定，並經行政訴訟法第18條所準用。
二、經查，本件有關懲戒事務事件，上開被告之公務所所在地或
    住所地分別於臺中市、苗栗縣、南投縣、彰化縣，揆諸首開
    規定，應屬臺中高等行政法院管轄，本院並無管轄權，爰依
    職權移送臺中高等行政法院審理。
三、次按，依行政訴訟法第18條規定，民事訴訟法第20條至第22
    條於行政訴訟事件固有準用，惟民事訴訟法第20條係規定：
    「共同訴訟之被告數人，其住所不在一法院管轄區域內者，
    各該住所地之法院俱有管轄權。但依第四條至前條規定有共
    同管轄法院者，由該法院管轄。」亦即，被告數人，其住所
    不在一法院管轄區域內者，各該住所地之法院俱有管轄權，
    應以得為共同訴訟之情形始有適用。又依行政訴訟法第37條
    （共同訴訟）之規定：「二人以上於左列各款情形，得為共
    同訴訟人，一同起訴或一同被訴：一、為訴訟標的之行政處
    分係二以上機關共同為之者。二、為訴訟標的之權利、義務
    或法律上利益，為其所共同者。三、為訴訟標的之權利、義
    務或法律上利益，於事實上或法律上有同一或同種類之原因
    者。依前項第三款同種類之事實上或法律上原因行共同訴訟
    者，以被告之住居所、公務所、機關、主事務所或主營業所
    所在地在同一行政法院管轄區域內者為限。」經查，本件原
    告之起訴歷次書狀，均未依行政訴訟法第57條及第105條規
    定，記載應為之訴訟標的及原因事實，是本件即難以認定有
    行政訴訟法第37條有關共同訴訟規定之適用。另外原告起訴
    所載被告除本院有管轄權部分另行審理外，其餘均無原告所
    援引民事訴訟法第21條：「被告住所、不動產所在地、侵權
    行為地或其他據以定管轄法院之地，跨連或散在數法院管轄
    區域內者，各該法院俱有管轄權。」第22條：「同一訴訟，
    數法院有管轄權者，原告得任向其中一法院起訴。」第248
    條：「對於同一被告之數宗訴訟，除定有專屬管轄者外，得
    向就其中一訴訟有管轄權之法院合併提起之。但不得行同種
    訴訟程序者，不在此限。」等規定之適用，是原告主張本院
    對全體被告均有管轄權云云，並不可採。
四、爰依行政訴訟法第18條，民事訴訟法第28條第1項，裁定如
    主文。

中    華    民    國    99    年    6     月    25    日
             高雄高等行政法院第四庭
                         審判長法官  蘇  秋  津
                               法官  詹  日  賢
                               法官  戴  見  草
以上正本係照原本作成。
如不服本裁定，應於裁定送達後10日內以書狀敘明理由，經本院
向最高行政法院提出抗告（須按對造人數附具繕本）。
中    華    民    國    99    年    6     月    25    日

                              書記官  江  如  青

司法院資訊處製作；財團法人民間司法改革基金會備份。
